【裁判字號】    97,訴,2367
【裁判日期】    980424
【裁判案由】    妨害自由等
【裁判全文】
臺灣臺北地方法院刑事判決              97年度訴字第2367號
公  訴  人  臺灣臺北地方法院檢察署檢察官
被      告  甲○○
上列被告因妨害自由等案件，經檢察官提起公訴（97年度偵字第
19862 號），本院判決如下：
    主  文
甲○○共同私行拘禁，處有期徒刑柒月。
被訴傷害部分公訴不受理。
    事  實
一、甲○○因與乙○○間有土地砂石投資糾紛而心生不滿，與真
    實姓名年籍不詳綽號「阿毛」、「阿凱」之成年人共同基於
    剝奪他人行動自由之犯意聯絡，於民國97年8 月25日駕駛兩
    輛汽車前往苗栗縣三灣鄉頂寮村4 鄰15號後方工地，同持棍
    棒毆打乙○○後，復強押乙○○至臺北市○○區○○街123
    號3 樓之租屋處，加以私行拘禁，再由甲○○徒手毆打乙○○，致乙○○受有身體多處瘀挫傷之傷害（傷害部分經撤回
    告訴，詳後述）。嗣於同日晚間9 時30分許，因甲○○見乙○○傷重將之押往臺北市大安區○○○路○ 段77號中心診所
    就醫，為護士發覺有異而報警當場查獲，乙○○始獲自由。
二、案經乙○○訴由臺北市政府警察局大安分局報告臺灣臺北地
    方法院檢察署檢察官偵查起訴。
    理  由
壹、程序部分：
一、證人乙○○、丙○○向司法警察所為之陳述有證據能力：按
    「被告以外之人於審判外之言詞或書面陳述，除法律有規定
    者外，不得作為證據」，刑事訴訟法第159 條第1 項固定有
    明文。惟同法第159 條之3 亦規定：「被告以外之人於審判
    中有下列情形之一，其於檢察事務官、司法警察官或司法警
    察調查中所為之陳述，經證明具有可信之特別情況，且為證
    明犯罪事實之存否所必要者，得為證據……滯留國外或所在
    不明而無法傳喚或傳喚不到者」。查乙○○、丙○○警詢筆
    錄之陳述，屬於被告以外之人於審判外之言詞陳述，原不具
    證據能力，應傳喚其到庭於審判中由檢辯雙方詰問後始可採
    認為判決基礎，然乙○○、丙○○經本院依其前於警詢時所
    留住居所傳喚均未到庭，有傳票送達證書在卷足憑，是乙○○、丙○○傳喚不到，洵堪認定。參酌該2 人在司法警察調
    查中所為陳述係連續陳述，且製作筆錄之員警與被告及證人
    雙方均無任何關係，尚無故為不當詢問或扭曲陳述者真意之
    必要，該2 人所述亦核與卷附照片及病歷相符，無受司法警
    察不當暗示而為相反供述之危險，堪認具有可信之特別情況
    ，且該2 人親身經歷本案發生經過，是其所述要為證明犯罪
    事實之存否所必要，依刑事訴訟法第159 條之3 第3 款之規
    定，本院認定其警訊筆錄屬於傳聞之例外，具有證據能力，
    先予說明。
二、除上開警詢筆錄，被告對於其他公訴人所提出及以下本院作
    為判斷依據之各項證據資料，均同意或不爭執其證據能力，
    本院審酌該等書面作成時之情況，並無不宜作為證據之情事
    ，依刑事訴訟法第159 條之5 規定，得作為證據。
貳、實體部分：
甲、被訴剝奪他人行動自由部分：
一、訊據被告甲○○固坦承於上述時、地毆打告訴人乙○○成傷
    之事實，惟否認有何剝奪人行動自由之犯行，辯稱：伊與告
    訴人係互毆，告訴人自願上車隨伊至上開租屋處商談如何解
    決債務，並未拘禁告訴人等語。經查：
（一）告訴人於97年8月25日於苗栗縣三灣鄉頂寮村4鄰15號後方
      工地，遭被告及另數人持棍棒毆打後，復遭強押至被告在
      臺北市○○區○○街123 號3 樓之租屋處拘禁，並續遭被
      告徒手毆打，嗣因傷勢嚴重，被告等人方押往中心醫院就
      醫，經警當場查獲，乙○○始獲自由等情，業據被告於偵
      查中坦承不諱（偵卷第39頁），並經證人即告訴人於警詢
      時證述綦詳，且有照片及告訴人於中心診所之病歷在卷可
      佐。
（二）被告雖辯稱係告訴人自願上車隨伊至上開租屋處商談如何
      解決債務，並未拘禁告訴人等語。惟查：依證人即中心醫
      院值班護理長丙○○於警詢證述：案發當日在中心診所擔
      任該時段之值班護理長，急診室小姐偷偷告之告訴人在急
      診室小姐的手上寫著2 個字「救我」，因為當時有3 位押
      著告訴人進來，身穿黑衣、體型壯碩的男子，不准所有醫
      護人員與告訴人交談，故趁該3 名男子到醫院外面抽煙之
      際，趁機詢問告訴人發生什麼事，告訴人說是被他們打傷
      ，才被他們押來醫院看診，並請她幫告訴人報警。她問主
      治醫師告訴人之傷勢，主治醫師說是被人毆打成傷，不是
      車禍造成，於是她就依告訴人的請求打電話報警，並由警
      察前來將被害人及被告等帶回處理。該3 名男子除了讓她
      及醫師看診告訴人外，一律不准任何人與告訴人有任何接
      觸或交談，且當時告訴人身上已多處傷痕，並躺在床上，
      除了照片子之外，全程都有該3 名男子在旁，無法自由或
      自行活動等語（見本院卷附丙○○警詢筆錄），以及證人
      即到場處理之員警劉宗恕於本院具結證述：到現場以後，
      護士跑到旁邊小聲的說有人被控制，並且用手指告訴人，
      跟告訴人交談時，告訴人支支吾吾的不太敢講，他說被帶
      來診所這邊，很害怕的樣子，現場還有二、三人但沒有其
      他受傷的人等語（本院98年3 月27日審判筆錄），足認告
      訴人上述警詢之陳述屬實而確遭私行拘禁剝奪行動自由，
      故向急診室護士求救，且於員警到場處理時，有所顧慮而
      支吾其詞。被告事後翻異前詞而為上述辯解，顯為飾卸之
      詞，不足採信。
（三）綜上所述，本件事證明確，被告私行拘禁犯行堪以認定，
      應予依法論科。
二、核被告所為，係犯刑法第302 條第1 項之私行拘禁剝奪他人
    行動自由罪。被告與「阿凱」、「阿毛」間，有犯意聯絡及
    行為分擔，為共同正犯。爰審酌被告僅因一時無法處理與告
    訴人間金錢糾紛，即以私行拘禁方式剝奪告訴人行動自由，
    使告訴人受有驚嚇，惡性非輕，且其犯後否認犯行，飾詞狡
    辯並維護共犯，態度不佳，並參酌告訴人具狀表示與被告達
    成和解等一切情狀，量處如主文所示之刑。
乙、被訴傷害罪部分：
一、公訴意旨略以：被告因與告訴人間有土地砂石投資糾紛而心
    生不滿，與「阿毛」、「阿凱」共同基於傷害之犯意聯絡，
    於97年8 月25日駕駛兩輛汽車前往苗栗縣三灣鄉頂寮村4 鄰
    15號後方工地，同持棍棒毆打乙○○後，強押至甲○○在臺
    北市○○區○○街123 號3 樓之租屋處，加以私行拘禁，再
    由甲○○徒手毆打乙○○，致乙○○受有身體多處瘀挫傷之
    傷害。因認被告涉有刑法第277 條第1 項之傷害罪嫌等語（
    私行拘禁剝奪他人行動自由部分經本院論罪科刑如前）。
二、按告訴乃論之罪，告訴人於第一審辯論終結前得撤回其告訴
    ；又告訴經撤回者，應諭知不受理之判決，且得不經言詞辯
    論為之，刑事訴訟法第238 條第1 項、第303 條第3 款、第
    307 條分別定有明文。
三、經查，公訴意旨雖認被告涉犯刑法第277 條第1 項之普通傷
    害罪，惟依同法第287 條前段之規定，普通傷害罪為告訴乃
    論之罪。茲告訴人於本院審理時具狀撤回對被告之前揭傷害
    告訴，此有刑事撤回告訴狀在卷可佐，揆諸上開法條意旨，
    本件應就被告所涉普通傷害案件部分，不經言詞辯論，逕行
    諭知不受理之判決。
據上論斷，應依刑事訴訟法第299 條第1 項前段、第303 條第3
款、第307 條，刑法第28條、第302 條第1 項，刑法施行法第1
條之1 ，判決如主文。
本案私行拘禁部分經檢察官郭昭吟到庭執行職務。
中    華    民    國    98    年    4     月    24    日
                  刑事第十八庭  審判長法  官  胡宗淦
                                      法  官  彭慶文
                                      法  官  林芳華
以上正本證明與原本無異。
如不服本判決應於收受送達後10日內向本院提出上訴書狀，並應
敘述具體理由；其未敘述上訴理由者，應於上訴期間屆滿後20日
內向本院補提理由書（均須按他造當事人之人數附繕）「切勿逕
送上級法院」。
                                      書記官  許婉如
中    華    民    國    98    年    4     月    24    日
中華民國刑法第302條
（剝奪他人行動自由罪）
私行拘禁或以其他非法方法，剝奪人之行動自由者，處 5 年以下
有期徒刑、拘役或 3 百元以下罰金。
因而致人於死者，處無期徒刑或 7 年以上有期徒刑，致重傷者，
處 3 年以上 10 年以下有期徒刑。
第 1 項之未遂犯罰之。


司法院資訊處製作；財團法人民間司法改革基金會備份。
